【裁判字號】    97,上易,2053
【裁判日期】    970926
【裁判案由】    竊盜
【裁判全文】
臺灣高等法院刑事判決                97年度上易字第2053號
上  訴  人  臺灣桃園地方法院檢察署檢察官
被      告  壬○○
被      告  庚○○
                      8號
                    現於臺灣桃園監獄
被      告  己○○原名梁增昌
上列上訴人因被告等竊盜案件，不服臺灣桃園地方法院97年度易
字第316號，中華民國97年6月17日第一審判決（起訴案號：臺灣
桃園地方法院檢察署97年度偵字第1999號），提起上訴，本院判
決如下：
    主  文
原判決關於己○○、壬○○、庚○○結夥三人以上竊盜部分暨壬○○、庚○○定應執行刑部分，均撤銷。
壬○○、庚○○、己○○結夥三人以上竊盜，均累犯，各處有期
徒刑柒月。
其餘上訴駁回。
    事  實
一、壬○○前因強盜案件，經原審法院以91年度訴字第521號判
    決判處有期徒刑3月確定，於民國93年2月27日縮短刑期執行
    完畢。庚○○前因(一)毒品危害防制條例案件，經原審法院以
    95年度訴字第878號判決判處有期徒刑1年確定；(二)又因違反
    毒品危害防制條例案件，經同院以95年度易字第550號判決
    判處有期徒刑4月確定；(三)再因侵占案件，經同院以96年度
    壢簡字第400號簡易判決判處有期徒刑3月確定。上揭(一)、(二)
    所示二罪刑經原審法院以96年度聲字第1162號定應執行有期
    徒刑1年2月，與上揭(三)所示罪刑接續執行。上開三罪嗣經原
    審法院以96年度聲減字第2026號減刑，定其應執行刑為有期
    徒刑7月，而於96年7月16日縮短刑期執行完畢。己○○前曾
    因毒品危害防制條例案件，經原審法院以96年度壢簡字第29
    3號簡易判決判處有期徒刑3月確定，嗣經原審法院以96年度
    聲減字第2930號減為有期徒刑1月15日確定，於96年9月10日
    易科罰金執行完畢。
二、壬○○、庚○○、己○○明知桃園縣楊梅鎮太平里3鄰太平
    山下51號旁甲○，為丁○○所有之物，並未交由其子戊○○
    管理、處分，其等竟基於意圖為自己不法所有之共同犯意聯
    絡，於97年1月4日下午1時許，由己○○駕駛上開車號W3-87
    10號自小貨車，搭載壬○○、庚○○，一同前往上址甲○旁
    ，下手拆卸丁○○所有之甲○圍欄鋼條，一面將拆卸下來之
    C型鋼條10支、鋁條20支及該甲○之鐵製電錶箱外箱1只等物
    （價值共計5千元），搬運至上開自小貨車內，而竊盜上開
    物品得手。附近鄰人發現其等行徑，乃通知丁○○，丁○○
    隨即報警處理，為警當場查獲。
三、案經丁○○告訴及桃園縣政府警察局楊梅分局報告臺灣桃園
    地方法院檢察署檢察官偵查起訴。
    理  由
壹、證據能力：有關證人辛○○、丁○○及丙○○警詢陳述，被
    告等均不爭執其證據能力，且觀其製作情形，並無違法取得
    之情況，依刑事訴訟法第159條之5規定，均有證據能力，合
    先敘明。
貳、撤銷改判部分：
一、訊據被告庚○○及己○○均否認有事實欄二部分結夥竊盜犯
    行，被告壬○○於原審亦否認有此犯行。被告壬○○、庚○○辯稱：戊○○在2、3年前跟壬○○說甲○已經沒有養牛，
    要重新整理，並帶我們去看甲○，戊○○說如果他不在，有
    空就可以將甲○整理乾淨，甲○裡有很多荒廢的東西，不要
    的東西拿走，雜草鐵欄杆都是不要的東西，我們不是竊盜云
    云；被告己○○辯稱：事實欄三部分，是壬○○、庚○○找
    伊一起去甲○的，壬○○說是戊○○答應他們去拆，伊是幫
    忙載而已等語，經查：
（一）事實欄二部分，業經證人即告訴人丁○○於警詢、偵訊及
      原審證稱：97年1月4日中午1點，在桃園縣楊梅鎮○○里○
      鄰○○路309巷17號住處，有人打電話告知伊有人在拆同
      鎮太平里3鄰太平山下51號旁甲○的鐵欄杆，伊先打電話
      報警，也過去現場看，剛到場，警察就到了。警察過去看
      ，查到3個人在那裡，他們3人中有人一邊在拆C型鋼條，
      有的鋼條已經被搬上車了，警察阻止那3人，叫那3個人把
      車上的鋼條搬下來放在路旁，警察把那3人帶去派出所。
      被偷的鋼條、鋁條是用來圍欄杆，讓牛在欄杆範圍內的空
      地運動，因為沒有養牛之後，該空地長滿草，電錶箱是控
      制榨奶機器的開關箱外箱，電錶早就被電力公司拆回去了
      ，外箱是白鐵箱子，鋁條、鐵條、欄杆做了10餘年，接頭
      那邊會生鏽，但大部分的鐵條都還好好的，沒有生鏽等語
      （偵卷第64-65頁，第83-84頁，原審卷第62-63頁），並
      有贓物保管認領單、現場照片等附卷可佐（偵卷第66頁，
      70-72頁），互核相符，此部分事實堪予認定。
（二）被告壬○○、庚○○等辯稱：是戊○○說可以拿的乙節，
      然查：證人戊○○於原審證稱：父親丁○○未同意將財產
      交給伊管理，伊有空時會在上開甲○協助丁○○養牛，幫
      忙做割草、擠奶之類的事情，92年間伊和兄弟姊妹爭家產
      ，因伊未分到任何財產，丁○○當時也未說甲○要分給誰
      ，伊心理不平衡，就放火燒掉甲○的一部分設備，之後，
      丁○○有再繼續養牛，後來因丁○○的眼睛看不到，不能
      開車，從94年開始就未再養牛，甲○仍是丁○○管理。丁○○未說過上開甲○要拆掉，伊也未跟別人說要拆上開甲○，也未同意任何人去拆上開甲○。壬○○有於92年間去
      甲○找伊，但伊未跟壬○○說甲○地上物是伊所有，也未
      對壬○○或庚○○提議過要拆上開甲○的圍欄。曾跟壬○○談過要整理甲○，是說伊如果在的時後要割草，叫壬○○來幫忙，會給他薪水，並未說不在時叫他來整理甲○。
      未跟壬○○說要在那裡作資源回收等語（原審卷第101-10
      5頁），核與證人丁○○於原審證稱：戊○○為伊兒子，
      從20幾歲以後就未跟伊一起住。在97年1月4日前，未曾跟
      戊○○說要將上開甲○拆掉，請他去找人拆之話語，也不
      曾跟戊○○說過伊的財產或上開甲○之房屋土地、財產要
      交給他管理，而戊○○於96、97年間，亦未跟伊說過他要
      找人來拆上開甲○欄杆之事等語相符（原審卷第65-66頁
      ），且證人戊○○於97年1月4日本案發生時，仍在臺灣桃
      園監獄執行，嗣於97年1月28日始出監乙節，有本院在監
      在押全國紀錄表附卷可參，是其證稱：未告知被告等可拆
      甲○等語，自屬可信，是被告等所辯，已然無據，不足採
      信。
（三）被告己○○辯稱：是壬○○、庚○○找伊一起去甲○的，
      壬○○說是戊○○答應他們去拆，伊是幫忙載而已云云。
      然查：況被告己○○與證人丁○○間，並非全然不識，甚
      且，被告己○○復自承其就住在甲○附近等語，倘被告壬○○、庚○○確係受證人戊○○委託整理甲○，則被告3
      人於上揭時、地欲前往甲○時，自可先向證人丁○○查明
      或告知，詎其等不僅未事先向證人丁○○查明或告知，且
      至甲○後，亦非整理甲○內部之荒廢物品、雜草、鐵欄杆
      ，反而直接由被告己○○開車搭載被告壬○○、庚○○前
      往上開甲○外之圍籬旁，即下車拆卸起該圍籬之C型鋼條1
      0支、鋁條20支及該甲○之鐵製電表箱蓋1個等物，顯與常
      情有違，所辯不合情理，不足採信。
綜上，被告等所辯，均不足採，事證明確，其等犯行均堪認定。
二、核被告等所為，事實欄二部分，均係犯刑法第321條第1項第
    4款之結夥三人以上竊盜罪。被告三人就此部分犯行，有犯
    意聯絡、行為分擔，為共同正犯。被告三人各有如上揭事實
    欄「一」所載罪刑宣告及刑之執行完畢情形，有本院被告前
    案紀錄表在卷可參，被告3人於受有期徒刑執行完畢後，5年
    內故意再犯本件有期徒刑以上之刑之罪，均為累犯，均應依
    法加重其刑。
三、原審就事實欄二部分以事證明確，予以論罪科刑，固非無見
    ，惟被告等人所犯刑法第321條第1項第4款之罪，法定最輕
    本刑為有期徒刑六月，而被告三人均為累犯，依法應予加重
    ，則宣告刑當在六月以上，原審諭知為有期徒刑六月，於法
    不合。檢察官上訴意旨指摘及此，為有理由，自應由本院就
    此部分及被告壬○○、庚○○定應執行刑部份撤銷改判，爰
    審酌被告等三人犯罪之動機及目的，犯罪之手段，及犯罪後
    態度等一切情狀，各量處有期徒刑七月。
參、駁回上訴部分（即無罪部分）：
一、公訴意旨另以：被告己○○於97年1月4日上午10時許駕駛其
    父親所有之車牌號碼W3-8710號自小貨車，搭載同案被告壬○○、庚○○前往楊梅鎮永寧里某處，與壬○○、庚○○共
    同竊取楊梅鎮○○里○鄰○○號○○路旁水井上方之乙○○○1
    面（所有人：辛○○），再由被告己○○駕車搭載同案被告
    壬○○、庚○○前往上開自強企業社資源回收場變賣，得款
    720元朋分花用，因認被告己○○就此部分亦涉犯刑法第321
    條第1項第4款之結夥三人以上犯竊盜罪嫌。
二、按犯罪事實應依證據認定之，無證據不得認定犯罪事實。又
    不能證明被告犯罪者，應諭知無罪之判決。刑事訴訟法第15
    4條第2項、第301條第1項分別定有明文。次按，共犯之自白
    ，不得作為有罪判決之唯一證據，仍應調查其他必要之證據
    ，以查其是否與事實相符，刑事訴訟法第156條第2項就此著
    有明文。又事實之認定，應憑證據，如未能發現相當證據，
    或證據不足以證明，自不能以推測或擬制之方法，為裁判基
    礎；且認定犯罪事實所憑之證據，雖不以直接證據為限，間
    接證據亦包括在內，然而無論直接證據或間接證據，其為訴
    訟上之證明，須於通常一般之人均不致有所懷疑，而得確信
    其為真實之程度者，始得據為有罪之認定，倘其證明尚未達
    到此一程度，而有合理之懷疑存在而無從使事實審法院得有
    罪之確信時，即應由法院為諭知被告無罪之判決，此有最高
    法院40年度台上字第86號判例意旨及同院76年度台上字第49
    86號判例意旨可資參照。
三、公訴人認被告己○○涉犯上開犯行，係以被告己○○與同案
    被告壬○○、庚○○於警詢中之自白、證人即自強企業社員
    工丙○○之陳述、被害人辛○○於警詢、偵查中之指述及其
    提出之贓物認領保管單、白鐵水井蓋照片2幀等為據。訊據
    被告己○○堅決否認涉有上揭犯行，辯稱：那天是開車搭載
    壬○○、庚○○到桃園縣楊梅鎮永寧里找朋友，庚○○下車
    去找朋友，後來就搬了一塊乙○○○要搬上其所駕駛的自小
    貨車，我不願意，就把車子慢慢往前開，但是壬○○、庚○○還是將乙○○○搬上車了。後來開車載他們去自強企業社
    變賣乙○○○，不知道壬○○、庚○○所為是竊盜行為等語
    。經查：
（一）證人辛○○於警詢稱：於97年1月4日上午10時許在住處前
      發現乙○○○遭竊，伊在家先觀看監視器，看到竊嫌於當
      天上午9時20分將乙○○○用貨車載走，車號為W3-8710號
      ，伊於下午3點要去派出所向警方報案時，就看到派出所
      前停放1部貨車，車號剛好為W3-8710號，就是偷竊乙○○○之車輛等語（偵卷第68頁），於偵訊證稱：伊觀看監視
      器發現竊賊駕駛車號W3-8710號貨車，有照到2個人，當時
      攝影機照到2個人搬白鐵蓋，同時車子行進中，大概以時
      速10公里左右移動，所以理論上應該還有1個開車的人，
      監視器有照到壬○○、庚○○，另1人沒看到等語（偵卷
      第82頁），核與同案被告壬○○、庚○○坦認其二人搬運
      上開乙○○○等情相符，復有證人辛○○出具之贓物認領
      保管單1紙、警方在自強企業社拍攝之乙○○○照片1幀可
      參，足認證人辛○○所有之上開乙○○○確有遭被告壬○○、庚○○共同竊盜無訛。惟證人辛○○從家中設置之監
      視錄影器內僅看到同案被告壬○○、庚○○在上開車號W3
      -8710號自小貨車後方搬乙○○○上車，而未看到駕車之
      被告己○○下車一同搬乙○○○或把風之情形，尚能否以
      證人辛○○之證述，遽認被告己○○與同案被告壬○○、
      庚○○有犯意聯絡？非無疑問。
（二）被告己○○於警詢、偵訊雖自承參與此部分竊盜（偵卷第
      45-46頁，第76頁），同案被告庚○○於警詢、偵訊固稱
      己○○有參與永寧里4鄰28號竊得白鐵製蓋子1片等語（偵
      卷第28-29頁，第76頁），同案被告壬○○於警詢稱：與
      己○○、庚○○等人前往楊梅鎮永寧里4鄰28號竊得白鐵
      製蓋子1片等語（偵卷第14-15頁），然其後均推翻此一說
      詞，而稱：己○○不知情等語，而其等有關被告己○○此
      部分警偵訊說詞，尚乏具體佐證，能否遽採？非無疑問。
      何況，參酌同案被告庚○○於原審稱：警察說監視器有照
      到己○○，而實際上己○○開車，所以就講他有參與。己○○不知道我在偷乙○○○等語（原審卷109頁）；同案
      被告壬○○、庚○○於原審稱：庚○○下車，因壬○○看
      見路旁之水井上方蓋有上開乙○○○，而【臨時起意】，
      叫已下車之庚○○徒手將乙○○○搬至己○○駕駛之小貨
      車後方等情（原審卷第112頁），既是其二人臨時起意，
      則被告己○○辯稱：不知情，未與之有犯意聯絡等語，尚
      非無據，非不可採。
（三）被告己○○辯稱：從照後鏡看到庚○○有搬水井蓋要上車
      的動作，其就問庚○○搬那個幹嘛，不想讓他搬上車，其
      很生氣，問庚○○幹嘛載人家的東西，庚○○在後面一直
      叫是路邊撿的，其就把車子慢慢往前開，不想讓庚○○放
      ，後來庚○○還是把水井蓋放上車乙節，參酌同案被告壬○○、庚○○於原審上述陳述。衡情，倘被告己○○明知
      同案被告壬○○、庚○○搬運之乙○○○係竊贓，且若有
      結夥竊盜之犯意聯絡，則當係立刻將小貨車停下，便於將
      上開乙○○○搬上車，而駕車搭載同案被告壬○○、庚○○逃逸，以免遭人發現犯行。然則，依證人辛○○觀看監
      視錄影帶所述，被告己○○未曾下車，於同案被告壬○○
      、庚○○搬上開乙○○○上車之際，竟駕車緩緩前進等情
      ，顯增加同案被告壬○○、庚○○搬抬上開乙○○○之困
      難度，亦提高為人察覺之危險性，似非有犯意聯絡者所為
      ，由此客觀情狀，益顯同案被告壬○○、庚○○於原審所
      稱：臨時起意，己○○不知情等語，為有依據，非不可採
      ，則被告己○○所辯，尚非無據。
（四）至於贓物認領保管單、乙○○○照片2幀等，固證明同案
      被告壬○○、庚○○確有竊盜上開乙○○○，證人丙○○
      於警詢、偵查中之陳述，亦僅得證明被告壬○○、庚○○
      有與另1名男子前往其工作之自強企業社變賣上開乙○○○，而由同案被告壬○○、庚○○出面與證人丙○○從事
      買賣交易乙事，尚無從直接證明被告己○○與同案被告壬○○、庚○○2人間，確實有竊盜之共同犯意聯絡。另被
      告己○○自同案被告庚○○處取得四百元乙節，然能否以
      事後取得款項，遽認其等事前即有謀議？亦堪斟酌。是上
      開證據均不能證明被告己○○與同案被告庚○○等，就此
      部分竊盜犯行，有犯意聯絡或行為分擔。
綜上，公訴人所提證據，尚有合理懷疑空間，尚難形成被告己○○就此部分有罪之心證，又查無其他積極證據足資佐證，以資認
定被告己○○亦涉有上揭竊取乙○○○之犯行，其此部分犯行，
尚屬不能證明，依法應諭知無罪。
四、原審同此認定，諭知此部分被告己○○無罪，尚無違誤，檢
    察官未提出任何新事證，而對原證據再事爭執，難認有理由
    ，應予駁回。
五、至於被告己○○在同案被告壬○○、庚○○竊得被害人辛○○所有之上開乙○○○後，並將該乙○○○搬上被告己○○
    駕駛之車號W3-8710號自小貨車車斗內，被告己○○其後即
    駕車載運上開乙○○○及搭載同案被告壬○○、庚○○前往
    上開自強企業社變賣乙節，有無涉犯刑法第349條第2項搬運
    贓物罪嫌，既未經檢察官起訴，本院自不得審理，應由檢察
    官依法另為偵處，附此敘明。
據上論斷，應依刑事訴訟法第369條第1項前段，第368條，第364
條，第299條第1項前段，刑法第28條、第321條第1項第4款、第4
7條第1項，判決如主文。
本案經檢察官張啟彬到庭執行職務。
中    華    民    國    97    年    9     月    26    日
                  刑事第十八庭審判長法  官  吳鴻章
                                    法  官  陳健順
                                    法  官  周政達
以上正本證明與原本無異。
不得上訴。
                                    書記官  莊昭樹
中    華    民    國    97    年    9     月    26    日
附錄：本案論罪科刑法條全文
中華民國刑法第321條
（加重竊盜罪）
犯竊盜罪而有左列情形之一者，處六月以上、五年以下有期徒刑
：
一、於夜間侵入住宅或有人居住之建築物、船艦或隱匿其內而犯
    之者。
二、毀越門扇、牆垣或其他安全設備而犯之者。
三、攜帶兇器而犯之者。
四、結夥三人以上而犯之者。
五、乘火災、水災或其他災害之際而犯之者。
六、在車站或埠頭而犯之者。
前項之未遂犯罰之。


司法院資訊處製作；財團法人民間司法改革基金會備份。
